【裁判字號】    90,訴,1990
【裁判日期】    920915
【裁判案由】    給付報酬
【裁判全文】
臺灣臺北地方法院民事判決                          九十年度訴字第一九九０號
    原      告  康軒文教事業股份有限公司
    即反訴被告
    法定代理人  丙○○
    訴訟代理人  乙○○
                郭士功律師
                謝志明律師
    複代理人    甲○○
    被      告
    即反訴原告  丁○○
    被      告  戊○○
    共      同
    訴訟代理人  陳居亮律師
右當事人間給付報酬事件，本院於中華民國九十二年八月二十五日言詞辯論終結，本
院判決如左：
    主  文
被告丁○○應給付原告新台幣佰零壹萬元，及自民國九十年五月十日起至清償日止
，按年利息百分之五計算利息，如被告丁○○無財產可供執行時由被告曾秀華代為清
償。
訴訟費用由被告負擔。
本判決第一項於原告以新台幣壹佰萬元為被告供擔保後，得假執行；但被告如於假執
行程序終結前，以新臺幣佰零壹萬元為原告預供擔保，得免為假執行。
反訴原告之反訴及假執行之聲請駁回。
反訴訴訟費用由反訴原告負擔。
    事  實
壹、本訴部分
甲、原告方面：
一、聲明：如主文所示，及願供擔保請准宣告假執行。
二、陳述：
（一）被告丁○○於民國八十七年四月十日與原告簽訂系統開發合約，該合約所約定
      之最後完成期限為八十八年六月十八日，而債務人不僅未依約定期限完成工作
      ，且就被告所交付之物經原告測試後均屬無法使用，按民法第二百三十五條債
      務人非法債之本旨實行提出給付者，不聲提出給付之效果，更無驗收可言，期
      間原告亦曾將未達到應具有功能情形通知被告，經發現均未符合契約約定系統
      規格所需，其瑕疵有：學校有電腦造字檔，題庫的造字會無法使用、數學、建
      教等科目出題時最多只能出到第三章、英文科的測驗因標無法完全顯示，會顯
      示控制型式、印表機設定中的「列印範圍」的頁數從０開始而不是一開始、數
      學科目測驗方面解聯立方程式等數學專用特殊符號而是顯示原來控制碼、輸入
      題號條碼查詢題目時，經測試發現執行程式取碼不是太多或即太少故無法經由
      題庫條碼查詢題目、列印問題：列印十兩題之間會有重疊的現象後一題會跌到
      前一題的最後一行等，經原告多次去函通知被告修繕上開瑕疵，被告均無力遵
      期完成顯亦構成遲延責任事由，原告另依給付遲延或依該合約第十三條乙方（
      即被告丁○○）無法再繼續本系統之規劃，而導致本系統無法完成之時甲方（
      即原告）得解除契約請求被告返還價金，依法原告迫不得已爰以解除合約，依
      法被告丁○○自應返還已收受之價金新台幣（下同）三百零一萬元全部返還，
      另被告戊○○合約之保證人，被告丁○○如無財產可供執行時，則由被告戊○
      ○代負清償之責。
（二）對被告抗辯之陳述：
  １．被告辯稱「原告之造字檔KDEXAM.tte」檔複製於硬碟內即出現造字。惟被告丁
      ○○從未提出前開KDEXAM.tte檔予原告，且兩造契約之「系統規格書」已約定
      系統之開發內容包括將能「WINDOWS95國中版題庫系統功能涵蓋DOS版功能」以
      及「題庫輸入程式」「圖形及文字編碼程式」「題庫光碟安裝程式」，均屬被
      告丁○○應履行之義務，甚且亦有被告履行之期限。被告未依約履行且於履行
      期限內交付該檔案，均屬債務不履行。
  ２．「數學」及「建教」科目只能出到第三章：被告修改關於「課」及「節」為四
      到七後，選題條件始可接受。惟系爭系統軟體，原告目的係提供於國小老師可
      自行利用自己電腦於螢幕上依照指示操作，本件被告雖於履勘時更改參數始可
      排除瑕疵。然於契約應履行期限及原告多次通知補正或修改，被告均未為之，
      自不得以事後修改參數始可認定其所交付為無瑕疵之物。且系爭程式為被告撰
      寫第三人無從知悉其參數應如何變更及設定，始得排除障礙回歸正常。
  ３．印表機設定中的「列印範圍」的頁數從０開始而不是１開始：被告辯稱「我的
      原始程式即是從０開始，這只要改程式即可那是因為原告並未要求，所以伊就
      沒有改」，惟原告將系爭軟體提供於國小老師以自行利用此軟體印製考試卷，
      依一般使用者欲印製考卷第一至第三頁於電腦螢幕上顯示「列印範圍」頁數時
      ，均會按「１」及「３」，被告丁○○撰擬程式熟知原告需求，其原始程式撰
      擬即不符合需求及一般操作模式，本無待忽原告告知即應修改，以符合債之本
      旨履行，況且，被告丁○○已自認其並沒有修改，而證人林蕭桐亦證明確實多
      次通知，被告丁○○並未解決，足見程式確未依債之本旨履行。
  ４．數學專用特殊符號無法顯示：被告辯稱八十九年四月二十三日以前確實無法顯
      示，但是伊在八十九年四月二十三日以前有提供KD-EXAM.EXT這個程式後，即
      會顯示等語，惟原告並未收到KD-EXAM.EXT檔案。又此檔案如前造字檔瑕疵，
      亦為被告臨訟前自行備妥，以因應原告主張瑕疵之排除，然告於契約應履行期
      限及原告多次催告修正均未履行，事後不因被告備妥檔案排除瑕疵即可認為被
      告以履行義務。
  ５．用條碼機抓不到題目：被告辯稱這個問題在八十九年四月二十三日前已修過，
      於八十九年四月二十三日以後就無此問題等語，原告否認，且條碼機亦確實無
      法抓到題目。
  ６．螢幕預覽，最末列字無法顯現，題目之行與行之間會重疊。被告辯稱「螢光幕
      預覽會發生最後一列無法顯現，是螢幕解析度的問題」，「行會重疊，將字型
      由新細明體改為細明體，就不會有行與行重疊之情形。是因新細明體字的長寬
      不一問題。」，惟兩造約定系爭程式本系統規劃案，乃以windows95為作業系
      統所規劃之題庫管理統，被告丁○○所規劃之系統程式，除依系統程式書規劃
      外，並應涵蓋原dos版題庫系統原有功能，被告丁○○交付程式尚須將字型由
      新細明體改為細明體，與一般程式使用者於操作時無須另行修改字型即可正常
      操作不同，被告丁○○交付之程式顯不符合債之本旨。又被告辯稱「螢光幕會
      發生最後一列無法顯現，是螢幕解析度問題是可以修正的」，惟查，試卷最後
      一列無法於螢光幕上顯現，當造成老師於選擇題目時無法預覽全部考卷。尤以
      ，系爭軟體系統兩造約定系普遍使用於坊間之window 版本電腦被告卻辯稱「
      是螢幕解析度問題」顯屬荒謬，且系爭軟體程式原告用以銷售或提供老師出題
      使用，絕無限制老師使用之電腦螢光幕尺寸及解析度以配合被告提供系爭軟體
      可言。原告多次反應被告置之不理，是以被告主張可以修正，然迄今均未修正
      ，更足證明此屬其可歸責之事由。
  ７．被告丁○○迄今未證明已依契約第六條完成程式交付、測試及驗收，及第七條
      已提出二十小時系統教育訓練課程、八十小時技術移轉訓練課程，及應將本系
      統所有程式檔一份、使用手冊一份、單項程式說明書一份及規格文件說明書一
      份交與原告。
三、證據：提出專案系統開發合約影本一份、往來郵件影本一份、系統規格書影本一
    件、專案系統程式設計之交付日期與交付方式之表列影本一份為證，並聲請訊問
    證人林蕭桐。
乙、被告方面：
一、聲明：駁回原告之訴及假執行之聲請，如受不利之判決，願供擔保請准宣告免為
    假執行。
二、陳述：
（一）依系爭合約書第一條、第二條約定，系爭題庫管理系統之設計是否符合債之本
      旨，其判斷標準應在於被告丁○○所交付予原告之軟體系統是否具備系爭合約
      書附件一系統規格書所列之程式，至於系統規格書之內容所未敘及者，即非被
      告丁○○之合約工作範圍。系爭「WINDOW 95國中版康鼎題庫管理系統」（下
      稱系爭WIN95版管理系統）不但其功能已涵蓋DOS版題庫管理系統原有功能，而
       且還有超越之處。例如：(1)WIN95版有幕前排版功能，而DOS版則只能幕後排
      版。(2)以人工方式選題時，WIN95版可直接在螢幕上預覽題目內容，而DOS版則
      無此功能。被告丁○○於系爭「專案系統開發合約書」內之承攬工作內容，僅
      及於「WINDOW  95國中版康鼎題庫管理系統」軟體程式之開發設計；該系統軟
      體開發設計之合約工作範圍，則以系爭合約書「附件一之系統規格書」為準，
      此參諸系爭合約書第二條第一款之約定內容自明。原告主張之題庫系統與作業
      系統或其他週邊設備相衝突的問題，均不屬被告丁○○承攬之工作範圍內，是
      故原告宣稱「瑕疵之排除均屬被告丁○○」云云者，即於法不合。尤其是被告
      丁○○承攬工作之範圍，並非包山包海，是故對於系爭軟體開發設計以外之原
      因所引致之問題，依法均應由原告公司工程部人員負責排除解決，而不應該將
      所有的問題全部推給被告丁○○去排除解決。是原告上開主張顯係就契約範圍
      作不當擴大解釋，而與契約約定內容有違。
（二）被告丁○○均已依約履行交付，被告丁○○若未交付「題庫輸入程式」及「圖
      形及文字編碼程式」，原告無法將其題庫內之文字及圖形等資料予以編輯輸入
      並建立起其資料庫來。關於「題庫光碟安裝程式」者，被告丁○○交付予原告
      的有「網路版、單機版、光碟版」的安裝程式，而各該安裝程式均是提供予原
      告作為測試之用。原告並已收受各該安裝程式，否則的話，原告不可能可以對
      被告丁○○交付之各該軟體程式進行測試。然而被告丁○○提供的安裝程式，
      只是提供予原告作為測試之用的，至於原告自己要銷售題庫系統予消費者使用
      時所需的安裝程式，則要由原告自己去寫，被告丁○○之契約責任範圍僅及於
      自己負責輸入所有題庫資料，並由原告自己依照行銷策略所需而灌製各種版本
      的題庫系統，同時並自己去寫提供給消費者使用時之各版本之安裝程式。是故
      原告謂被告丁○○並未交付「題庫光碟安裝程式」者，顯然並不實在。
（三）被告丁○○於八十七年八月初即已初步完成軟體專案系統之開發設計，並已將
      之交付原告作過測試，嗣後被告丁○○將全部完成之軟體專案系統交付予原告
      後，原告不但依約交付被告第二、三期款，而且原告亦未於三十天之驗收期限
      內對被告提出任何回應。由是即知系爭軟體專案系統，不但業經被告丁○○依
      約於期限內完成，而且亦經原告驗收測試通過。
（四）原告所爭執之各項瑕疵問題，均非被告丁○○所開發設計之軟體專案系統本身
      之瑕疵，原告將之歸究於被告丁○○，並無道理。
  １．關於「學校電腦若有造字檔，題庫的造字會無法使用」之爭執。檔名EUDC.TTE
      造字檔，與檔名KDEXAM.TTE造字檔，二者只是檔名不一樣而已，其內容是相同
      的。原告所爭執之情形並非軟體程式設計瑕疵之問題，而是電腦作業系統
      本身之限制所致。且於勘驗時，在原告提供之電腦裡，其造字檔（KDEXAM.TTE
      ）裡面是空的，並無造字資料。後經被告從原告攜帶之磁片中，將該KDEXAM.
      TTE檔資料COPY到原告電腦硬碟裡並當場操作後，其電腦畫面顯示之內容，便
      無原告指稱之瑕疵。
  ２．關於「數學、建教等科目出題時最多只能出到第三章」之爭執。此種情形是原
      告設定檔設定錯誤的問題，並非軟體程式設計瑕疵之問題，按題庫內之資料是
      由原告負責輸入的，被告丁○○只是負責設計程式而已。於原告在輸入資料時
      ，若未設定正確的設定檔，即會有上述情形產生。於勘驗時，於原告之電腦視
      窗中，原本固有如上情形之問題存在，後經本院諭令原告在資料庫部份將「課
      」及「節」之參數改為四到七之後，原告主張之瑕疵問題，其情形即不復存在
      。
  ３．關於「英文科的測驗音標無法完全顯示，會顯示控制碼程式」之爭執。此種情
      形之發生有兩種可能性：一為原告輸入的原始資料格式錯誤，一為造字檔未安
      裝妥當。惟其皆與程式設計之瑕疵問題無關。勘驗時，原告之電腦無法顯示音
      標，以致無法勘驗。則此部份爭點，原告顯然仍未舉證證明有此等情形存在。
  ４．關於「印表機設定中的列印範圍的頁數從０開始而不是從一開始」之爭執。因
      系爭合約書第二十條中約定使用Delphi 3.0開發工具，上述情形之發生是因為
      Delphi 3.0開發工具程式系統本身之特性即是從０頁開始所致，是故其並非程
      式設計之瑕疵問題，且對於Delphi 3.0程式系統本身瑕疵之排除亦非被告承攬
      之範圍，從而原告主張應排除此瑕疵，顯係不當擴大解釋契約範圍。
  ５．關於「數學科測驗方面解聯立方程式等數學科專用特殊符號無法顯示，而是顯
      示原來控制碼」之爭執。惟被告丁○○已提供「kdexam.exe檔」之修正程式。
  ６．關於「輸入題號條碼查詢題目時，經測試發現執行程式取碼不是太多或即太少
      故無法經由題號條碼查詢題目」之爭執。此項問題業經修正完妥，使用者有可
      能是安裝未修正前的舊版本才會發生此種情形，是故被告特此對於原告指摘之
      本項瑕疵問題予以否認其真正。
  ７．關於「列印問題：列印時兩題之間會有重疊的現象，後一題會疊到前一題的最
      後一行」之爭執。本項問題之爭執，係印表機設定或印表機驅動程式的問題，
      亦非程式設計之瑕疵問題。詳言之，於EPSON印表機與Eelphi開發工具程式系
      統之間，常見到有上述各種列印時的問題存在，而此等問題於其他廠牌之印表
      機則並未見到。於勘驗時，被告將原告電腦WIN95內建的字型，由「新細明體
      」改為「細明體」時，本問題即不復存在。行與行會重疊之情形，即來自於上
      開新細明體字距問題所致。
  ８．綜上所述，原告所列舉之諸問題，均非程式設計不當或錯誤所致之問題，而係
      原告就契約範圍作不當擴大解釋，而含混歸究於被告，進而言之，事實上原告
      亦未盡其舉證責任來證明其所列舉之各項問題均是由於被告所設計之系爭軟體
      程式系統有何錯誤或不當所導致的，是其主張顯不合理。
三、證據：提出康鼎題庫ＷＩＮ９５版修正情形表影本一份、網路及電子信箱下載資
    料影本一份、傳票及應付帳款查詢影本一份、台灣微軟公司網路資訊影本一份、
    題庫專案系統交付日期一覽表影本一份、電腦畫面之列印資料影本二十份為證。
貳、反訴部分
甲、反訴原告方面:
一、聲明：反訴被告應給付返訴原告一百二十九萬元，暨自九十年六月十八日起至清
    償日止，按年息百分之五計算之利息，並陳明願供擔保請准宣告假執行。
二、陳述：依系爭專案開發合約書第十二條第四款，反訴被告應於八十八年六月十八
    日前交付反訴原告現金支票一百二十九萬元，然迄今尚未給付。
三、證據：提出題庫專案系統交付日期一覽表影本一份為證。
乙、反訴被告方面
一、聲明：駁回反訴原告之訴。
二、陳述：反訴原告未依債之本旨履行，且遲延給付，具可歸責事由，反訴被告已依
    法解除契約兩造之契約既已解除，反訴原告即無給付報酬請求權。
    理  由
壹、本訴部分：
一、本件原告起訴主張被告丁○○於八十七年四月十日與原告簽訂系統開發之承攬合
    約，惟系爭合約約定最後完成期限為八十八年六月十八日，且原告已給付被告三
    百零一萬元，嗣後被告丁○○不僅未依約定期限完成工作，且就其所交付之物經
    原告測試後亦均屬無法使用，依民法第二百三十五條，不生提出給付之效果，無
    驗收可言，又期間原告亦曾為達到應具有功能情形通知被告，均發現均未符合契
    約約定系統規格，而原告多次去函通知被告補正上開瑕疵，被告均無力遵期完成
    ，顯已構成遲延責任事由，原告已依民法第四百九十三條及二百二十七條給付遲
    延或依該合約第十三條「乙方（被告）無法再繼續本系統之規劃，而導致本系統
    無法完成之時甲方（即原告）得解除契約請求被告返還價金」，依法原告已系爭
    解除合約，被告自應回復原狀返還價金。又被告戊○○為系爭合約之保證人，系
    爭合約既已解除，被告丁○○亦應依契約約定負返還價金之責，被告丁○○如無
    財產可供執行時，則由被告戊○○代負清償之責。爰依解除契約回復原狀之法律
    關係以及保證之法律關係請求被告給付如主文所示等語。
二、被告則以被告丁○○已於八十七年八月初即已初步完成軟體專案系統之開發設計
    ，並將之交付原告作過測試，嗣後被告丁○○將全部完成之軟體專案系統交付予
    原告後，原告不但依約交付被告第二、三期款，而且原告亦未於三十天之驗收期
    限內對被告提出任何回應，依合約書笫六條第二、三、四款視同驗收通過。由是
    即知系爭軟體專案系統，不但業經被告依約於期限內完成，而且亦經原告驗收測
    試通過。原告雖宣稱被告應以此為目標，以各種方式去解決題庫系統與作業系統
    或其他週邊設備相衝突的問題，惟原告所言於法不合：被告於系爭「專案系統開
    發合約書」內之承攬工作內容，僅及於「WINDOW  95國中版康鼎題庫管理系統」
    軟體程式之開發設計而已；該系統軟體開發設計之合約工作範圍，則以系爭合約
    書「附件一之系統規格書」為準，此參諸系爭合約書第二條第一款之約定內容自
    明。原告前述主張之題庫系統與作業系統或其他週邊設備相衝突的問題，均不屬
    被告承攬之工作範圍內，是故原告宣稱「瑕疵之排除均屬被告」云云者，即於法
    不合。尤其是被告承攬工作之範圍，並非包山包海，是故對於系爭軟體開發設計
    以外之原因所引致之問題，依法均應由原告公司工程部人員負責排除解決，而不
    應該將所有的問題全部推給被告去排除解決，原告所爭執之各項瑕疵問題，均非
    被告所開發設計之軟體專案系統本身之瑕疵等語置辯。
三、查兩造間對於兩造於八十七年四月十日簽訂系統開發之承攬合約，系爭合約約定
    最後完成期限為八十八年六月十八日，原告並已給付被告三百零一萬元之事實，
    業據原告提出兩造之合約書為證，復為被告所不爭執，自堪信為真實。
四、原告另主張被告未依債之本旨給付，且所給付之軟體亦有多處瑕疵，經原告多次
    催告補正均未補正，原告業已合法解除契約等語，至被告則否認有任何瑕疵及未
    依債之本旨給付之情事，稱被告丁○○已依約給付全部程式，且原告亦未於三十
    天之驗收期限內對被告提出任何回應，依合約書笫六條第二、三、四款視同驗收
    通過，且原告所稱之瑕疵內容均係其他程式或操作使用者之問題，並非被告丁○
    ○之程式設計有瑕疵，是原告解除契約顯不合法等語，是本件應審究者，為被告
    丁○○設計之程式是否有瑕疵？被告丁○○應否負瑕疵擔保之責任？以及原告解
    除系爭契約是否合法？
五、按當事人主張有利於己之事實者，就其事實有舉證之責任，民事訴訟法第二百七
    十七條定有明文；又主張定作人主張承攬人應負瑕疵擔保責任者，固應就承攬工
    作瑕疵之存在事實負舉證之責，惟定作人僅需證明承攬人之工作確有存在未符合
    一般之效用或約定之效用結果即已盡其瑕疵舉證之責，至於該等未符合約定效用
    之結果其成因為何？以及該等成因是否與工作物本身無涉等事實，自應由承攬人
    提出確切之說明並就該說明負舉證之責。經查，原告主張被告交付之程式有八點
    問題，計被告交付之「造字檔」（檔名：Eudc.tte）與電腦  Windows 版本系
    列之造字檔相同，無法相容使用；數學、建教等科目出題時最多只能出到第三
    章；英文科的測驗音標無法完全顯示，會顯示控制碼程式；印表機設定中的
    列印範圍的頁數從０開始而不是從１開始；數學科測驗方面解聯立方程式等數
    學科專用特殊符號無法顯示，而是顯示原來控制碼；輸入題號條碼查詢題目時
    ，經測試發現執行程式取碼不是太多或即太少故無法經由題號條碼查詢題目；
    列印問題：列印時兩題之間會有重疊的現象，後一題會疊到前一題的最後一行；
    螢幕預覽時，最末列的字無法顯現，題目之行與行之間會重疊。經本院命兩造
    當庭勘驗與認定之結果如下：
    被告交付之「造字檔」（檔名： Eudc.tte）與電腦  Windows 版本系列之造
      字檔相同，無法相容使用之問題，經被告於勘驗當時提出自備之KDEXAM.TTE
      檔，複製到電腦硬碟中，該造字檔即可使用，且參諸原告亦自認已收到
      Eudc.tte檔，並不爭執該Eudc.tte檔與KDEXAM.TTE內容相同，是就此部分尚難
      認定為瑕疵。
    「數學、建教等科目出題時最多只能出到第三章」部分，經被告於資料庫數學
      及健教科目中修改參數為四至七後，選題條件即可接受，惟參數之修改及修改
      內容之相關教導，係屬被告應提供予原告之配合程式之附隨義務，由兩造間之
      信函中並未見被告有提及應為該等參數修改之後，而原告仍未執行修改參數之
      情事，是依該等結果觀之，此部分確屬瑕疵，且被告並未盡其補正義務。
    「英文科的測驗音標無法完全顯示，會顯示控制碼程式」部分，經查，此部分
      於勘驗時原告所提供之電腦無法顯示出音標，是此部分原告尚無法證明係有瑕
      疵。
    「印表機設定中的列印範圍的頁數從０開始而不是從１開始」部分，被告自認
      有此一事實，惟辯稱此係  Delphi3.0 版開發系爭軟體所致，惟尚無法舉證證
      明該等瑕疵係屬 Delphi3.0  版本身之問題，況被告亦自認該等瑕疵係可修改
      之瑕疵，僅係因原告未要求，故而未修改云云，然而在吾人日常生活中，無論
      係書頁之編輯或是考卷之編訂，鮮有從第０頁起始，此為眾所週知之事實，被
      告於撰寫程式時即應自行考量該等效用，無需待原告要求始補正，且該等情形
      於原告要求補正後迄未補正，是此部分顯屬未達通常效用且尚未補正之瑕疵。
    「數學科測驗方面解聯立方程式等數學科專用特殊符號無法顯示，而是顯示原
      來控制碼」部分，經本院勘驗結果，確實無法顯示，雖被告稱其於八十九年四
      月二十三日有提供原告 KD-EXAM.EXE  程式，即會顯示特殊符號云云，然而原
      告否認被告有交付前揭 KD-EXAM.EXE  之程式，被告復無法舉證證明其確有補
      正該等瑕疵之事實，是此部分仍屬尚未補正之瑕疵。
    「輸入題號條碼查詢題目時，經測試發現執行程式取碼不是太多或即太少故無
      法經由題號條碼查詢題目」部分，被告雖稱其已於八十九年四月六日以後提供
      修正程式給原告，然而原告否認有收到該修正程式，被告復無法舉證確有交付
      該修正程式之事實，其為此點抗辯即不可採，是此部分確屬尚未補正之瑕疵。
    「列印問題：列印時兩題之間會有重疊的現象，後一題會疊到前一題的最後一
      行」部分，被告雖辯稱此為印表機設定或驅動程式之問題，非屬於程式設計之
      瑕疵，惟尚未明確舉證證明確屬如此，其所辯亦不可採。是此部分確屬瑕疵，
      且尚未補正。
    「螢幕預覽時，最末列的字無法顯現，題目之行與行之間會重疊」部分，此部
      分經被告於勘驗時將字型由新細明體改為細明體，就不會有該等問題，而新細
      明體與細明體均為Windows之內建字型，是此部分亦尚難認定為瑕疵。
六、至於被告另抗辯稱：原告亦未於三十天之驗收期限內對被告提出任何回應，依合
    約書笫六條第二、三、四款視同驗收通過，是被告即無未依債之本旨給付以及瑕
    疵之問題云云，惟查，系爭合約第六條第四款所謂「視同驗收」依其全文觀之，
    係屬「文件驗收」部分，並非指「系統驗收」，此觀諸該條係約定：「甲方：：
    ：進行驗收，驗收無誤後完成文件驗收：：：若超過三十天驗收期而甲方未有任
    何回應，則本階段文件視同驗收」之字句，以及系爭契約給付尾款之要件須以「
    全部程式測試完成」及「交付所有文件」均符合時才支付尾款之字句自明。是
    被告稱依該款約定原告已視同驗收，不得再行主張被告丁○○未依債之本旨給付
    以及不得主張瑕疵云云亦不可採。
七、又按承攬人完成工作，應使其具備約定之品質及無減少或滅失價值或不適於通常
    或約定使用之瑕疵；工作有瑕疵者，定作人得定相當期限，請求承攬人修補之。
    承攬人不於定作人所定期限內修補瑕疵，或拒絕修補或其瑕疵不能修補者，定作
    人得解除契約或請求減少報酬。民法第四百九十二條、四百九十三條以及四百九
    十四條均定有明文。查本件被告丁○○所承作系爭程式既有部分係屬瑕疵如前所
    述，且該等瑕疵亦嚴重影響題目之產生、預覽、以及列印，該等瑕疵如經催告補
    正而不補正，確屬重要之瑕疵，原告如已合法催告補正而被告丁○○仍未補正時
    原告應取得解除契約之權利。經查，依據原告之職員即證人林蕭桐八十九年三月
    十七日所發之電子郵件，其上已載明：「上次與你連絡題庫修改之進度，你說這
    兩天會傳給我，方副總說請你在三月二十日前將最新的版本傳給我，讓題庫專案
    儘早結束：：：」等語，是原告業已定期催告被告丁○○補正，被告逾期仍無法
    補正前揭瑕疵，原告自已於八十九年三月二十日取得解除系爭契約之權利，雖被
    告丁○○否認有收到前揭催告補正之信函，惟被告丁○○於本院九十二年六月二
    十三日言詞辯論經本院詢問有無收到該封電子郵件時，先則陳稱有收到該封電子
    郵件，但確實日期不清楚等語，隨後又改稱其並不確定有無收到該封電子郵件等
    語，參諸被告訴訟代理人於本院九十二年八月二十五日言詞辯論時陳稱「在一年
    保固期快到時，原告公司給我們的電子郵件就增多，這可由證人林蕭桐整理的電
    子郵件可以看出」等語，可知被告並未否認收到證人林蕭桐之其他電子郵件，是
    本院認被告丁○○第一次陳述其有收到該催告補正之電子郵件為可採。又原告業
    已於八十九年九月二十七日發函被告解除契約，該解除契約之信函並於次日送達
    被告，此有原告所提之存證信函以及回執在卷可稽，原告既已解除系爭契約，自
    得向被告丁○○請求業經給付之三百零一萬元及法定遲延利息，又被告戊○○為
    被告丁○○履約之保證人，原告基於保證契約請求其於丁○○無財產可供執行時
    代為清償，於法並無不合，應予准許。
八、假執行方面︰兩造均陳明願供擔保聲請宣告假執行或免為假執行，經核均無不
    合，爰分別酌定相當之擔保金額，予以准許。
九、本件之事實及法律關係已臻明確，兩造之其餘主張陳述及攻擊防禦方法，對判決
    之結果無影響，爰不一一加以論述，附此敘明。
貳、反訴部分：
一、反訴原告起訴主張依系爭專案開發合約書第十二條第四款，反訴被告應於八十八
    年六月十八日前交付反訴原告現金支票一百二十九萬元，然迄今尚未給付，爰起
    訴請求反訴被告應給付反訴原告一百二十九萬元，暨自九十年六月十八日起至清
    償日止，按年息百分之五計算之利息等語；反訴被告則以反訴原告未依債之本旨
    履行，且遲延給付，具可歸責事由，反訴被告已依法解除契約，兩造之契約既已
    解除，反訴原告即無給付報酬請求權等語置辯。
二、查依本院前揭之認定，反訴被告業已合法解除契約，是反訴原告依據兩造之契約
    關係請求給付報酬已無理由，應予駁回，又反訴原告之反訴既經駁回，其假執行
    之聲請即失所附麗，亦應一併駁回之。
參、結論：原告之訴為有理由，反訴原告之反訴為無理由，依民事訴訟法第七十八條
    、第八十五條第一項前段、第三百九十條第二項、第三百九十二條，判決如主文
    。
中      華      民      國    九十二    年      九      月    十五      日
                    民事第六庭  法  官    郭美杏
正本係照原本作成
如對本判決上訴，須於判決送達後廿日內向本院提出上訴狀
中      華      民      國    九十二    年      九      月    十五      日
                                          書記官    陳如庭


司法院資訊處製作；財團法人民間司法改革基金會備份。
